---
title: "Lab 02 - Plastic waste"
author: "Derrick KOUAME"
date: "13/09/2025"
output: github_document
---

## Chargement des packages et des données

```{r load-packages, message=FALSE}
library(tidyverse) 
```

```{r load-data, message=FALSE}
plastic_waste <- read_csv("data/plastic-waste.csv")
```

Commençons par filtrer les données pour retirer le point représenté par Trinité et Tobago (TTO) qui est un outlier.

```{r filter-data, message=FALSE}
plastic_waste <- plastic_waste %>%
  filter(plastic_waste_per_cap < 3.5)
```

## Exercices

### Exercise 1

```{r plastic-waste-continent}
ggplot(plastic_waste,
      aes(x = plastic_waste_per_cap)) +
  geom_histogram (binwidth = 0.2) +
  facet_wrap(~ continent)
```

on observe que l'Afrique et l'Asie produisent très peu de déchets plastiques par habitants, avec des distributions concentrées près de 0. L'Europe et l'Amérique du Nord présentent aussi des valeurs faibles en moyenne, mais avec une variabilité un peu plus grande. En revanche, L'Océanie et l'Amérique du Sud affichent des niveaux plus élevés de déchets plastiques par habitant dans certains pays, mais restent toujours dans la moyenne. 

### Exercise 2

```{r plastic-waste-density}
ggplot(plastic_waste,
       aes(x = plastic_waste_per_cap,
           fill = continent)) +
  geom_density(adjust = 1,
               alpha = 0.4)
```

le reglage de la couleur (color et fill) et le réglage de la transparence (alpha) ne se trouvent pas au même endroit car, dans aes, nous sommes dans le mapping et celui-ci détermine la propriété en fonction d'une donnée. Tandis que, dans le geom_density(), nous sommes dans le setting, la propriété est ici appliquée à tout le graphique.  

### Exercise 3

Boxplot:

```{r plastic-waste-boxplot}
ggplot(plastic_waste,
       aes(x = continent, y = plastic_waste_per_cap)) +
  geom_boxplot()
```

Violin plot:

```{r plastic-waste-violin}
ggplot(plastic_waste,
       aes(x = continent, y = plastic_waste_per_cap)) +
  geom_violin()
```

Le violin plot met en évidence les formes de distributions différentes selon les continents: l'Afrique et l'Asie sont très concentrés vers le bas (faible production de déchets), alors que l'Europe et l'Amerique du Nord sont plus dispersées et montent vers le haut. quant au boxplot, il resume bien statisquement. il revele que la médiane de l'Afrique est plus basse que celle de l'Europe et de l'Amérique du Nord.

### Exercise 4

```{r plastic-waste-mismanaged}
ggplot(plastic_waste,
       aes(x = plastic_waste_per_cap, y = mismanaged_plastic_waste_per_cap,
           color = continent)) +
  geom_point() 
```

La relation entre la quantité de dechets et la quantité de déchets non gérés est positive. quand la quantité de dechets plastiques augmente, la quantité de déchets plastiques non gérés a tendance à augmenter aussi. cependant, la relation n'est pas parfaitement linéaire. certains pays, l'Afrique et l'Asie produisent peu de dechets mais les gèrent mal. Tanadis que, les autres produisent assez, mais les gèrent bien. 

### Exercise 5

```{r plastic-waste-population-total}
ggplot(plastic_waste,
       aes(x = plastic_waste_per_cap, y = total_pop)) +
  geom_point()
```

```{r plastic-waste-population-coastal}
ggplot(plastic_waste,
       aes(x = plastic_waste_per_cap, y = coastal_pop)) +
  geom_point()
```

Il n'existe pas de relation forte entre la quantité de déchets plastiques par habitant et le nombre d’habitants (total ou cotiers). les deux nuages de points montrent une dispersion sans tendance, donc aucune des deux relations n'est plus forte que l'autre.

## Conclusion

Recréez la visualisation:

```{r recreate-viz}
# insert code here
```
